【裁判字號】    97,簡上,183
【裁判日期】    990317
【裁判案由】    過失傷害
【裁判全文】
臺灣新竹地方法院刑事判決             97年度簡上字第183號
上  訴  人  臺灣新竹地方法院檢察署檢察官
上  訴  人
即  被  告  乙○○
選任辯護人  李林盛律師
            王彩又律師
            李明仙律師
上列上訴人等因過失傷害案件，不服本院新竹簡易庭97年度竹北
交簡字第200 號，中華民國97年7 月16日第一審判決（聲請案號
：臺灣新竹地方法院檢察署97年度偵字第470 號），提起上訴，
本院判決如下︰
    主  文
原判決撤銷。
乙○○因過失傷害人，處有期徒刑肆月，如易科罰金，以新臺幣
壹仟元折算壹日，減為有期徒刑貳月，如易科罰金，以新臺幣壹
仟元折算壹日。緩刑貳年。
    事  實
一、乙○○於民國96年4 月6 日19時55分許，駕駛車牌號碼4215
    —PK號自用小客車，沿新竹縣關西鎮○○路○段由關西往錦
    山方向行駛，行經新竹縣關西鎮○○路○段與大德街閃光黃
    燈號誌交岔路口，本應注意車輛行駛時，駕駛人應注意車前
    狀況，並隨時採取必要之安全措施，及應注意汽車行駛至交
    岔路口轉彎時，應至路口中心處轉彎，且轉彎車應讓直行車
    先行，而依當時天候雨、夜間有照明、柏油路面濕潤無缺陷
    、無障礙物、視距良好，又無不能注意之情事，竟疏未注意
    ，未達該交岔路口中心處即提前左轉彎，適有甲○○未戴安
    全帽騎駛車牌號碼RQZ —090 機車由對向直行而來，同疏未
    注意車前狀況，並隨時採取必要之措施，乙○○所駕駛前開
    車輛車頭與甲○○所騎駛機車前車頭發生碰撞，甲○○因此
    人車倒地，致受有頭部開放性骨折併硬腦膜外出血、頭皮撕
    裂傷、左大腿挫傷之傷害。乙○○於肇事後在未有職司偵查
    權之公務員發覺前，在肇事現場向前來處理之員警彭昭喜表
    示為本件車禍肇事者，並自願接受裁判，而查知上情。
二、案經甲○○訴由臺灣新地方法院檢察署檢察官偵查起訴。
    理  由
壹、程序部分：
    按被告以外之人於審判外之言詞或書面之陳述，除法律有規
    定者外，不得作為證據，又被告以外之人於審判外之陳述，
    雖不符刑事訴訟法第159 條之1 至之4 之規定，而經當事人
    於審判程序同意作為證據，法院審酌該言詞陳述或書面陳述
    作成時之情況，認為適當者，亦得為證據。當事人、代理人
    或辯護人於法院調查證據時，知有第159 條第1 項不得為證
    據之情形，而未於言詞辯論終結前聲明異議者，視為有前項
    之同意，刑事訴訟法第159 條第1 項、第159 條之5 分別定
    有明文。經查，本判決下列所引用之各該被告以外之人於審
    判外之陳述（包含書面陳述），除公務員職務上製作之紀錄
    文書，並無顯不可信之情況，依刑事訴訟法第159 條之4第1
    款規定，有證據能力外，其餘亦屬傳聞證據部分，上訴人等
    、辯護人均於本院準備程序時表示沒有意見，且迄於言詞辯
    論終結前均未聲明異議。本院審酌上開證據資料製作時之情
    況，尚無違法不當及證明力明顯過低之瑕疵，亦認為以之作
    為證據應屬適當，故揆諸前開規定，爰依刑事訴訟法第159
    條之5 規定，認前揭證據資料均有證據能力。
貳、實體部分：
一、訊據上訴人即被告乙○○就前開過失傷害犯行坦承不諱，並
    有下列證據可資佐證：
    (一)告訴人即被害人甲○○於警詢中指訴：伊於96年4 月6 日
      19時55分許騎乘車牌號碼RQZ ─090 號機車沿新竹縣關西
      鎮○○路由錦山往關西方向行駛，行經中豐路一段與大德
      街口交岔路口，被告駕駛車牌號碼4215─PK號自用小客車
      亦行經前開路段欲左轉進入大德街時，因閃避不及，伊所
      騎乘機車前車頭與前開自用小客車發生碰撞，致機車車頭
      、左右把手、骨架損壞等語在卷（見96他字第1691號偵查
      卷第37─38頁）。
    (二)又觀諸偵查卷附道路交通事故現場圖及現場照片（見同上
      偵查卷第32頁、第44─46頁）所示，本件肇事路口為閃黃
      燈號誌交岔路口，被告所駕駛之自用小客車事故發生後車
      頭偏左朝向大德街，前方車身靜止於交岔路口處，後方車
      身橫向靜止於中豐路前方人行道上，告訴人所騎乘機車車
      頭則向右橫躺在前開自用小客車右前方道路；另佐以被告
      於警詢、本院審理時亦自承：伊於96年4 月6 日19時55分
      許駕駛車牌號碼4215─PK號自用小客車沿新竹縣關西鎮○
      ○路由關西往錦山方向行駛，行經中豐路一段與大德街閃
      光黃燈號誌交岔路口欲左轉進入大德街，告訴人騎駛機車
      亦直行而來，待伊發現機車時已閃避不及，告訴人所騎乘
      機車與伊所駕駛自用小客車前車頭保險桿、懸掛車牌位置
      發生碰撞等語（見同上偵查卷第35─36頁、本院卷二第91
      ─92頁），及告訴人於本件車禍發生時，並未佩戴安全帽
      之事實，亦有卷附道路交通事故調查報告表(二)（見同上卷
      第34頁）在卷可按，足見本件車禍發生應係被告於96年4
      月6 日19時55分許，駕駛車牌號碼4215—PK號自用小客車
      ，沿新竹縣關西鎮○○路○段由關西往錦山方向行駛，行
      經新竹縣關西鎮○○路○段與大德街閃光黃燈號誌交岔路
      口，未達該岔路口中心處即提前左轉彎，適有告訴人未戴
      安全帽駕駛車號RQZ —090 號機車由對向直行而來，因閃
      避不及，被告所駕駛前開車輛車頭與告訴人所騎駛機車前
      車頭發生碰撞，告訴人因此人車倒地，應堪認定。
    (三)按汽車行駛時，駕駛人應注意車前狀況，並隨時採取必要
      之安全措施；次按汽車行駛至交岔路口，左轉彎時，應距
      交岔路口30公尺前顯示方向燈或手勢，換入內側車道或左
      轉車道，行至交岔路口中心處左轉，並不得占用來車道搶
      先左轉，及轉彎車應讓直行車先行，道路交通安全規則第
      94條第3 項、第102 條第1 項第6 款、第7 款定有明文。
      被告於96年4 月6 日19時許，駕駛車牌號碼4215—PK號自
      用小客車，沿新竹縣關西鎮○○路○段由關西往錦山方向
      行駛，於同日19時55分許，行經新竹縣關西鎮○○路○段
      與大德街閃光黃燈號誌交岔路口，本應注意車輛行駛時，
      駕駛人應注意車前狀況，並隨時採取必要之安全措施，及
      應注意汽車行駛至交岔路口轉彎時，轉彎車應讓直行車先
      行，而依當時天候雨、夜間有照明、柏油路面濕潤無缺陷
      、無障礙物、視距良好等情況，亦有道路交通事故調查表
      (一)（見96他字第1691號偵查卷第33頁）附卷可憑，客觀上
      並無不能注意之情事，竟疏未注意而在該岔路口提前左轉
      彎，適有告訴人未戴安全帽騎駛車號RQZ —090 號機車由
      對向直行而來，亦同未注意注意車前狀況，及隨時採取必
      要之安全措施，因閃避不及，被告所駕駛前開車輛車頭前
      方與告訴人所騎駛機車前車頭發生碰撞，致告訴人人車倒
      地等情，被告就本件車禍發生即有過失，告訴人亦同有過
      失，應堪認定。而臺灣省竹苗區車輛行車事故鑑定委員會
      亦同此鑑定結果，有前開委員會函及函附鑑定意見書（見
      97 偵 字第470 號偵查卷第44─47頁）在卷可按。
    (四)而告訴人因本件車禍受有頭部開放性骨折併硬腦膜外出血
      頭皮撕裂傷、左大腿挫傷之傷害，有東元綜合醫院診斷證
      明書（見同上偵查卷第20頁）附卷可稽。從而，被告之過
      失行為與告訴人所受前開傷害間，確有相當之因果關係。
    (五)綜上所述，被告過失傷害犯行事證明確，洵堪認定，應予
      依法論科。
二、論罪科刑部分：
    (一)核被告乙○○所為，係犯刑法第284 條第1 項前段之過失
      傷害罪。公訴意旨以告訴人所受左肩胛骨骨折傷害、左耳
      感音性聽障（全聾）重傷害，亦為被告過失行為所造成，
      而認被告係涉犯刑法第284 條第1 項後段過失致重傷罪等
      語。然查：
      1.告訴人於本件車禍發生後，即立刻被送往東元綜合醫院
        救治，經該院以電腦斷層檢查發現，告訴人左側顳枕部
        有急性硬膜上腔出血、顱骨骨折，及左側大腿挫傷傷害
        ，有該院96年4 月6 日出具診斷證明書（乙種）1 份（
        見同上偵查卷第20頁）、97年9 月5 日出具之東秘總字
        第0970001723號函1 紙、急診病歷1 份（本院卷一：第
        22─28頁）附卷可憑。
      2.雖東元綜合醫院於96年8 月22日出具之有關告訴人就醫
        診斷證明書（乙種）（見96他字第1691號偵查卷第5 頁
        ），於診斷欄記載：「頭部外傷合併顱骨骨折及急性硬
        腦膜上腔出血手術後、頭皮撕裂傷、左大腿挫傷、左肩
        胛骨骨折」，醫囑欄則記載：「於960406至本院急診診
        療，960406施行開顱血塊清除手術並入院至加護病房…
        。」；另於96年8 月22日出具診斷證明書（乙種）（見
        同上卷第6 頁），於診斷欄記載：「左耳感音性聽障（
        全聾）」，於醫囑則記載：「民國96年6 月25日聽檢為
        左耳120 分貝全聾，為創傷引起」等語；東元綜合醫院
        97 年1月21日醫院診斷證明書（見97偵470 號偵查卷第
        39 頁 ），診斷欄記載：「頭部外傷合併顱骨骨折及急
        性硬腦膜上腔出血手術後、頭皮撕裂傷、左大腿挫傷、
        左肩胛骨骨折、左耳感音性聽障（全聾）創傷性傷害。
        」，而認左肩胛骨骨折、左耳感音性聽障（全聾）傷害
        ，與96年4 月6 日所檢測之傷害具有相關性。
      3.惟本院就前開內容函詢該院：前開診斷證明書記載告訴
        人左肩胛骨骨折、左耳感音性聽障（全聾）傷害，是否
        為本件車禍所造成，何以於96年4 月6 日出具之診斷證
        明書未記載該傷害一節，經該院於98年1 月12日以東秘
        總字第0970002631號函覆本院略以：「…二、病患甲○
        ○…。此次住院係96年4 月6 日因車禍致顱骨骨折、急
        性硬腦膜外出血，…，遂於當日急行開顱血塊清除數，
        搶救並挽回生命，於96年4 月20日步行出院。出院時神
        智清楚，昏迷指數滿分（15分），於96年4 月23日返神
        經外科門診，並無陳述左肩不適。於96年4 月27日再來
        神經外科門診主訴跌倒有左髖、左肩及下背疼痛，遂於
        當日行上述部位X 光檢查發現有左肩胛骨骨折。由以上
        病史看來，無法得知此骨折是否與96年4 月6 日車禍有
        相關聯。三、病患於96年4 月20日出院後，曾於96年4
        月23日、96年4 月27日、96年5 月3 日、96年5 月9 日
        、96年5 月16日及96年5 月24日回神經外科門診追蹤複
        查，均未提及聽力不良現象；於96年6 月1 日來神經外
        科門診主訴左耳聽力不好，即於當日轉診至耳鼻喉科就
        診行聽力檢查，並於96年6 月29日開立診斷證明書。…
        」等語，有該函文（見本院卷一第74─75頁）附卷可憑
        ；復於98年5 月30日以東秘總字第0980001010號函覆本
        院略以：「…，病患於96年4 月6 日車禍致左側顱骨骨
        折、左耳流血、左大腿挫傷、左頭皮撕裂傷、左側硬腦
        膜上腔出血，至於左肩骨折是否當時因硬膜上出血致腦
        部受損（昏迷指數為12-13 分，正常人為15分），主訴
        不能準確告知醫護人員，是否因開顱血塊清除術，腦神
        經逐漸復原，於術後21日方能準確告知醫師其疼痛部位
        …。三、…一般正常聽力：指分貝值小於或等於25分貝
        ，甲○○2 次聽力皆為右耳10分貝、左耳120 分貝（全
        聾），全聾應指完全無反應，120 分貝可稱之，但亦有
        醫界人士認為90分貝以上以可認為全聾…」等語，亦有
        該函文及聽力檢查表（見本院卷一第121 頁─125-1 頁
        ）附卷可按。
      4.茲依前開函文內容可知，本件車禍發生日期為96年4 月
        6 日，告訴人於該日被送至東元綜合醫院救治後，至96
        年4 月20日出院期間，告訴人於住院期間均未告知左肩
        疼痛、左耳有聽障之問題，且該院所檢附之告訴人急診
        病歷亦均未記載左肩胛骨骨折、左耳流血，左耳聽力障
        害之病症。又依前開函文所述，告訴人雖因本件車禍而
        腦部受損昏迷送院，惟告訴人出院時，神智清楚，倘告
        訴人前述左肩胛骨骨折為本件車禍所造成，應屬疼痛難
        當，告訴人當不至未察覺此傷害，更無可能於96年4 月
        27 日 至該院就醫時，另主訴跌倒、左髖、左肩及下背
        疼痛，於東元綜合醫院當日行上述部位X 光檢查，始發
        現有左肩胛骨骨折傷害。另觀諸告訴人於出院後數次回
        診均未提及左耳聽障之病症，則前開診斷證明書所記載
        之被告左肩胛骨骨折、左耳感音性聽障（全聾）創傷性
        傷害，是否為本件車禍造成，尚有疑義。
      5.再本院向告訴人於本件車禍發生後，曾經就診醫院，即
        國軍新竹地區醫院附設民眾診療服務處、南門綜合醫院
        、國軍桃園總醫院、行政院衛生署新竹醫院、馬偕紀念
        醫院新竹分院、國泰醫療財團法人新竹國泰綜合醫院，
        函查被告就診紀錄及內容。其中行政院衛生署新竹醫院
        於98年6 月3 日以新醫歷字第0980003131號函覆本院略
        以：「…(三)病患甲○○於96年3 月27日耳鼻喉科門診。
        …病患看診主訴內容：6 個月前有因腦出血至竹北市東
        元醫院就醫，…。而主訴左側聽力障礙部分，予以請聽
        力師楊南瑩小姐做純音聽力檢查顯示右側耳聽力閾值為
        11分貝，左側耳聽力值為86分貝（註：小於25分貝為正
        常）…。」等語，國泰醫療財團法人新竹國泰綜合醫院
        於98年6 月10日（98）竹行字第307 號函略以：「…三
        、病人曾於93年就醫時主訴車禍導致左側聽力喪失…；
        96年5 月24日左耳聽力檢查結果閾值大於110 分貝，…
        。」等語，均有前開函文及函附病歷資料（以上俱見本
        院卷一第167 ─188 頁、第194 ─208 頁）在卷可憑。
        參以依東元綜合醫院前開函附所述全聾分貝數之標準，
        及檢測數值可能因設備、操作人員不同而有誤差數值以
        觀，益徵告訴人於本件車禍發生前，左耳聽力已幾近全
        聾或已達全聾之狀態。則東元綜合醫院於本件車禍後就
        告訴人左耳聽力檢測出全聾之傷害，應非本件車禍所造
        成，即無相當因果關係，足堪認定。
      6.其餘南門綜合醫院、國軍桃園總醫院函覆本院函文雖有
        檢測出告訴人左側肩胛骨骨折、左耳聽力差等症狀，惟
        其診斷時間或為96年9 月以後，或為97年間，距離本件
        車禍發生時間，已歷時近6 月以上，另告訴人至國軍新
        竹地區醫院附設民眾診療服務處就診病症為過敏性鼻炎
        與鼻甲肥後症狀，均不足以認定告訴人左肩胛骨骨折傷
        害、左耳感音性聽障（全聾）重傷害與被告前開過失行
        為具相當因果關係。
      7.公訴人未審酌此情，而認被告係犯同法第284 條第1 項
        後段之過失致重傷罪，尚有未洽，惟其基本社會事實同
        一，復經本院於審理時當庭告知被告變更後之罪名，本
        院自得加以審理，並變更起訴法條。
    (二)被告肇事後，於警員據報前往現場處理，尚不知孰為犯罪
      人時，向員警當場承認為肇事人，而接受裁判，業據當時
      到場處理員警丙○○於本院審理時證述在卷（見本院卷二
      第70─72頁），並有新竹市○○○道路交通事故肇事人自
      首情形紀錄表1 紙（見96他字第1691偵查卷第41頁）在卷
      可按，被告對於未發覺之犯罪自首而接受裁判，符合自首
      要件，爰依刑法第62條前段規定減輕其刑。
    (三)原審對被告乙○○，予以論罪科刑固非無見。惟查：被告
      所為係犯過失傷害罪，原判決認被告所犯為過失致重傷罪
      ，不無違誤，被告上訴否認有過失致重傷罪犯行，指摘原
      判決不當，為有理由，自應由本院將原判決撤銷改判。另
      檢察官依告訴人具狀以被告犯後未與告訴人達成和解，原
      審量刑過輕，且被告是否符合自首要件之刑罰事由，仍應
      調查云云提起上訴，指摘原判決不當，核無理由，應予駁
      回。
    (四)爰審酌被告駕駛自用小客車行駛交岔路口處轉彎時，未注
      意車前狀況，未至交岔路口中心處即行左轉，且未注意轉
      彎車應讓直行車先行，適對向由告訴人亦未配戴安全帽騎
      駛機車，同未注意車前狀況直行而來，因閃避不及發生碰
      撞之過失程度，而致告訴人受有頭部開放性骨折併硬腦膜
      外出血、頭皮撕裂傷、左大腿挫傷之傷害，核被告過失程
      度及情節，暨無前科素行良好，教育程度為國中畢業，事
      故發生時從事污水處理工作，月薪約新臺幣（下同）3 萬
      元，肇事後坦承犯行，且已與告訴人達成130 萬元和解，
      亦有調解筆錄（見本院卷二第23頁）附卷可憑等一切情狀
      ，量處如主文第2 項所示之刑，並諭知易科罰金之折算標
      準，以示懲儆。
    (五)又被告犯罪在96年4 月24日以前，合於中華民國九十六年
      罪犯減刑條例第2 條第1 項第3 款之規定，且無該條例第
      3 條規定不予減刑之情形，爰就其上開之犯行，減其宣告
      刑二分之一，及諭知易科罰金之折算標準。
    (六)末查，被告前未曾因故意犯罪受有期徒刑以上刑之宣告，
      此有臺灣高等法院被告前案紀錄表1 份在卷可按，其因一
      時過失，駕駛車輛肇事，然已與告訴人以130 萬元達成和
      解，已據前述，是被告雖因一時駕駛交通工具失慎，造成
      本件車禍肇事，然其事後坦承犯行，並與告訴人達成和解
      ，信其經此偵審程序及刑之宣告後，自當知所警惕，應無
      再犯之虞，本院因認前開所宣告之刑，以暫不執行為適當
      ，爰併宣告緩刑2 年，以啟自新。
據上論斷，應依刑事訴訟法第455 條之1 第1 項、第3 項、第36
8 條、第369 條第1 項前段、第300 條，刑法第284 條第1 項前
段、第62條前段、第74條第1 項第1 款，刑法施行法第1 條之1
第1 項、第2 項前段，中華民國九十六年罪犯減刑條例第2 條第
1 項第3 款、第7 條，判決如主文。
本案經檢察官陳宏兆到庭執行職務。
中    華    民    國    99    年    3     月    17    日
                  刑事第四庭    審判長法  官    楊惠芬
                                      法  官    朱美璘
                                      法  官    邱玉汝
以上正本證明與原本無異。
如不服本判決應於收受判決後10日內向本院提出上訴書狀，並應
敘述具體理由。其未敘述上訴理由者，應於上訴期間屆滿後20日
內向本院補提理由書(均須按他造當事人之人數附繕本)「切勿逕
送上級法院」。
中    華    民    國    99    年    3     月    17    日
                                      書記官    陳怡芳
附錄：本案論罪科刑法條全文：
刑法第284條
因過失傷害人者，處6月以下有期徒刑、拘役或500以下罰金，致
重傷者，處1年以下有期徒刑、拘役或500元以下罰金。
從事業務之人，因業務上之過失傷害人，處1年以下有期徒刑、
拘役或1,000元以下罰金，致重傷者，處3年以下有期徒刑、拘
役或2,000元以下罰金。

司法院資訊處製作；財團法人民間司法改革基金會備份。
